【裁判字號】    88,婚,596
【裁判日期】    890413
【裁判案由】    確認婚姻關係不成立
【裁判全文】
臺灣板橋地方法院民事判決  八十八年度婚字第五九六號
    原      告  乙○○
    訴訟代理人  江松鶴律師
    被      告  甲○○      住.
右當事人間請求確認婚姻關係不成立事件，本院判決如左：
    主      文
原告之訴駁回。
訴訟費用由原告負擔。
    事      實
甲、原告方面：
    一、聲明：請求確認原告與被告婚姻關係不成立。
    二、陳述：兩造於民國（下同）七十五年六月八日結婚時雙方並未有公開儀式，
              且結婚證書證婚人亦未有二人之情事，惟於七十五年六月十三日有向
              台北縣泰山鄉戶政事務所辦理戶籍登記，依民法第九百八十八條之規
              定，原告與被告之婚姻係無效，爰依法請求確認兩造間婚姻關係不成
              立。
    三、證據：提出戶籍謄本一件、結婚證書影本一紙為證。
乙、被告方面：
    一、聲明：求為判決如主文所示。
    二、陳述：兩造結婚當日在住處有晏客，且有二人以上之證人，結婚合法有效。
    三、證據：聲請訊問證人鄭瑞勳、鄭紹光、古德勳、鄭新梅、古憲征。
    理      由
一、查兩造於七十五年六月八日結婚並為結婚之登記，有卷附之戶籍謄本記事欄記載
    可稽。又結婚應有公開儀式及二人以上之證人；經依戶籍法為結婚之登記者，推
    定其已結婚，民法第九百八十二條第一項、第二項分別定有明文。兩造既已依戶
    籍法為結婚之登記，揆諸前開規定，自應推定兩造已結婚，舉證責任既經移轉，
    原告就其否定兩造間婚姻關係成立乙節，依法即負有舉證之責，合先敘明。
二、原告主張兩造結婚無公開儀式及二人以上之證人，並未舉證以實其說，復為被告
    所否認，且證人即被告之父古德勳、被告之子古憲征亦到場分別證稱：「兩造大
    概十多年前結婚，在家裡請客，包含兩造共六、七人，當天有拜祖先，拜好後吃
    飯」、「在家裡拜祖先，請員工及家人吃飯，包含兩造共七人‧‧‧雙方都是第
    二次再婚，所以一切從簡，沒有驚動很多親友」等語，原告雖以證人所言不實置
    辯，惟依卷附戶籍謄本所載，兩造於結婚前均各有一次離婚紀錄，再參以兩造結
    婚時已近四十歲之齡，堪認證人證稱兩造因係再婚，一切從簡，僅有祭拜祖先及
    晏請親友數人應屬可信。又結婚固應有公開之儀式及二人以上之證人，惟儀式及
    證人身分如何，法律本無限定，兩造結婚當日既有拜祖、晏客等公開儀式，並有
    家族及其他二人以上之人在場為證，自與民法第九百八十二條第一項所定要件相
    符。原告以兩造結婚無公開儀式及二人以上之證人為由，訴請確認兩造間婚姻關
    係不成立，為無理由，應予駁回。
三、據上論結：本件原告之訴為無理由，依民事訴訟法第第七十八條，判決如主文。
中      華      民      國    八十九    年      四      月    十三    日
                                   臺灣板橋地方法院家事法庭
~B法  官  程怡怡
右為正本係照原本作成。
如不服本判決應於送達後廿日內向本院提出上訴狀。
中      華      民      國    八十九    年      四      月     二十     日
~B書記官  劉昌明


司法院資訊處製作；財團法人民間司法改革基金會備份。
